【裁判字號】    98,訴,1062
【裁判日期】    981225
【裁判案由】    侵權行為損害賠償
【裁判全文】
臺灣板橋地方法院民事判決              98年度訴字第1062號
原      告  戊○○
            丙○○
被      告  甲○○
            丁○○
            乙○○
上列當事人間請求侵權行為損害賠償事件，經本院於民國98年12
月1 日言詞辯論終結，判決如下：
    主  文
被告應連帶給付原告戊○○、原告丙○○依序各為新台幣肆萬肆
仟陸佰元、新台幣陸萬柒仟零伍拾元。
原告其餘之訴駁回。
訴訟費用由被告連帶負擔五分之一，餘由原告負擔。
本判決原告勝訴部分得假執行。
    事實及理由
甲、程序方面：
    被告經合法通知，未於言詞辯論期日到場，核無民事訴訟法
    第386 條所列各款情形，爰依原告之聲請，由其一造辯論而
    為判決。
乙、實體方面：
一、原告主張：緣被告甲○○、丁○○、乙○○等3 人於民國97
    年5 月18日凌晨0 時14分許，因房屋工程款給付問題，被告
    等3 人邀約不詳名籍男子9 名，一同至原告位於臺北縣樹林
    市○○街45號住處，分別以拳頭、安全帽、鋁棒毆傷原告丙
    ○○臉、頭及全身，導致原告丙○○受有頭部創傷、右手、
    左上臂、前臂之挫傷，左側後背部、腰部、髖部至大腿挫傷
    併皮下瘀清等傷害，且剝奪原告戊○○行動自由，恐嚇危害
    生命安全之傷害，且以拳頭及鋁棒毆打原告戊○○，致使其
    受有左手臂挫傷、左、右小腿挫傷瘀清，此有臺灣高等法院
    97年度上訴字第477 號刑事判決為憑，被告等3 人犯罪事證
    已然明確。又原告戊○○受此不法侵害，身心均痛苦異常，
    住所鑰匙遭取走，夜間深怕遭人闖入，難以成眠，爰請求賠
    償精神慰撫金新臺幣（下同）200,000元、治療創傷支出醫
    療費用5,000元、減少工作1個月損失43,900元、財物損失
    10,000元，總計258,900元。另原告丙○○因本案受傷，治
    療創傷支出醫療費用12,000元、減少工作3個月損失131,700
    元（月薪43,900×3＝131,700元）、就醫交通費用2,000元
    、名譽損害暨精神慰撫金共200,000元，總計345,700元等語
    。並為聲明：被告應給付原告戊○○258,900元；被告應給
    付原告丙○○345,700元。
二、被告未於言詞辯論期日到場，亦未提出書狀作何聲明或陳述
    。
三、原告起訴主張被告3人於上述時間，因房屋工程款給付問題
    ，邀約不詳名籍男子9名一同至原告上開住處，分別以拳頭
    、安全帽、鋁棒毆傷原告丙○○臉、頭及全身，導致原告丙
    ○○受有頭部創傷、右手、左上臂、前臂之挫傷，左側後背
    部、腰部、髖部至大腿挫傷併皮下瘀清等傷害，且以拳頭及
    鋁棒毆打原告戊○○，致使其受有左手臂挫傷、左、右小腿
    挫傷瘀青之傷害，業據提出本院97年度訴字第3919號、臺灣
    高等法院98年度上字第477號刑事判決各1份為證，並經本院
    調閱上述刑事卷查明上情屬實，而被告無正當理由未於言詞
    辯論期日到場，亦未提出準備書狀作何聲明或陳述，是原告
    此部分之主張既與證據及事實尚不相違，自堪信為真實。
四、按因故意或過失，不法侵害他人之權利者，負損害賠償責任
    ；次按數人共同不法侵害他人之權利者，連帶負損害賠償責
    任；不法侵害他人之身體或健康者，對於被害人因此喪失或
    減少勞動能力，或增加生活上之需要時，應負損害賠償責任
    ；不法侵害他人之身體、健康、名譽、自由、信用、隱私、
    貞操，或不法侵害其他人格法益而情節重大者，被害人雖非
    財產上之損害，亦得請求賠償相當之金額，民法第184條第1
    項前段、第185條第1項前段、第193條第1項及第195條第1項
    分別定有明文。再損害賠償之範圍，除法律另有規定或契約
    另有訂定外，應以填補債權人所受損害及所失利益為限。依
    通常情形，或依已定之計劃、設備或其他特別情事，可得預
    期之利益，視為所失利益，同法第216條亦有明定。又按當
    事人主張有利於己之事實者，就其事實有舉證之責任，民事
    訴訟法第277條前段定有明文；民事訴訟如係由原告主張權
    利者，應先由原告負舉證之責，若原告先不能舉證，以證實
    自己主張之事實為真實，則被告就其抗辯事實即令不能舉證
    ，或其所舉證據尚有疵累，亦應駁回原告之請求，有最高法
    院17年上字第917號判例要旨可參。另依主張法律關係存在
    之當事人，須就該法律關係發生所須具備之特別要件，負舉
    證之責任，而此特別要件之具備，苟能證明間接事實並據此
    推認要件事實雖無不可，並不以直接證明者為限，惟此經證
    明之間接事實與要件事實間，須依經驗法則足以推認其因果
    關係存在者，始克當之，倘負舉證責任之一方所證明之間接
    事實，尚不足以推認要件事實，縱不負舉證責任之一方就其
    主張之事實不能證明或陳述不明、或其舉證猶有疵累，仍難
    認負舉證責任之一方已盡其舉證責任，自不得為其有利之認
    定（最高法院91年台上字第1613號判決要旨參照）。查被告
    等共同不法侵害原告之身體，既經認定，原告主張依上開規
    定請求被告連帶賠償損害，即屬有據。茲就原告2人請求被
    告連帶賠償之各項金額，應否准許，分述如下：
（一）醫療費用：
      原告戊○○主張其受此不法侵害，治療創傷支出醫療費用
      5,000元，原告丙○○主張因本件受傷，治療創傷支出醫
      療費用12,000元等語，則查，觀諸原告2人所提之醫療費
      用收據，原告戊○○僅提供97年5月22日金額分別為2,500
      元、180元之醫療費用收據，原告丙○○則僅提供97年5月
      18 日金額為450元、97年5月23日金額為2,700元之醫療費
      用收據，此有醫療費用收據1份在卷可參，依其等受傷情
      形，亦核屬醫療上所必要，是原告上述分別為2,680元、
      3, 150元之醫療費用之請求，應予准許。至原告既分別陳
      稱所請求5,000元、12,000元之醫療費用係約略計算，且
      有些部分沒有辦法拿出收據，僅有上述收據等語（見本院
      98 年12月1日言詞辯論筆錄），故原告戊○○、丙○○就
      所提出依序各為2,680元、3,150元範圍內之醫療費用收據
      部分之請求，得予准許，至逾此範圍，則均應予駁回。
（二）財物損失：
      原告戊○○主張因被告等之不法侵害，而受有10,000元之
      財物損失等語，並據提出統一發票2紙為證，惟按民事訴
      訟法第277條規定，當事人主張有利於己之事實者，就其
      事實有舉證之責任，則查，本件原告戊○○主張因被告等
      之不法侵害，而受有10,000元財物損失之事實，屬於有利
      於己之事實，依舉證責任分配而言，應由原告戊○○負舉
      證之責，然觀諸原告戊○○所提出之2紙統一發票，品名
      均係記載為「裝鎖」，惟原告戊○○對於裝鎖之支出與被
      告等之不法侵害間有何因果關係，且門鎖是否確因被告等
      行為而遭毀損乙節，亦無法提出其他證據足以證明，則原
      告戊○○是否確因而受有門鎖之損失，不無疑義。從而，
      原告戊○○據以請求被告等應賠償10,000元之財物損失，
      尚屬無據。
（三）減少勞動力之損害：
      原告戊○○主張其受此不法侵害，受有減少工作1個月損
      失43,900元，原告丙○○則主張因本件受傷，減少工作3
      個月損失131,700元（月薪43,900×3＝131,700元）等語
      ，並據提出扣繳憑單1份為證，而被告就原告每月之工作
      所得43,900元，則未到庭或提出書狀為爭執，是應認原告
      主張其等每月月薪均為43,900元為實。再查，經本院向仁
      愛醫院函詢之結果，該院係稱原告戊○○宜休養2周，原
      告丙○○頭部外傷，宜觀察腦部震盪現象72小時，挫傷急
      期時約1星期等語，有仁愛醫院98年11月25日仁字第98280
      號函暨附件1份在卷可參，則按工作能力之減少及所謂殘
      存工作或勞動能力之價值，故應以其能力在通常情形下，
      可能取之收入為標準，惟對減少勞動能力之事實，仍應由
      請求權人舉證證明之，經查，本件原告所受傷害分別如前
      所述，是參以上開醫院函示之內容，本院因認原告戊○○
      應有2周無法工作，原告丙○○則有1個月無法工作，此外
      ，原告就其等於上述期間客觀上是否已達到不能工作之程
      度，並未提出任何證明，是本院原告戊○○、丙○○主張
      被告連帶賠償其等不能工作之損失依序分別在21,950元、
      43,900 元之範圍內，應予准許，逾此範圍之請求，尚屬
      無據，應予駁回。
（四）交通費用：
      原告丙○○主張因本案受傷，而支出就醫交通費用2,000
      元等語，惟查，原告丙○○就其此部分之支出，並未舉證
      以實其說，而其亦自陳並無收據，且並無此部分確實之支
      出等語（見本院98年12月1日言詞辯論筆錄），是其此部
      分之請求，尚難准許。
（五）非財產上損害：
      原告戊○○主張其受此不法侵害，身心均痛苦異常，住所
      鑰匙遭取走，夜間深怕遭人闖入，難以成眠，請求賠償精
      神慰撫金200,000元，原告丙○○則主張因本件受有名譽
      及精神損害，故請求名譽損害、精神慰撫金共200,000元
      等語。則按不法侵害他人之身體、健康、名譽、自由、信
      用、隱私、貞操、或不法侵害其他人格法益而情節重大者
      ，被害人雖非財產上之損害，亦得請求賠償相當之金額，
      民法第195條第1項定有明文。所謂相當，應斟酌雙方身分
      資力、實際加害程度及其影響是否重大，及被害者之身分
      地位與加害人經濟狀況等關係定之（最高法院47年台上字
      第1221號判例及最高法院51年台上字第223號判例參照）
      。爰審酌被告上開侵權行為致原告2人所受之傷害，衡諸
      一般社會通念，原告等精神上自受有相當之痛苦，從而，
      本院審酌原告之學歷分別為高中、國中畢業，暨其等所得
      、本件被告傷害經過情形、原告所受損害，被告迄今並未
      賠償損害等一切情狀，及本院依職權所調閱被告之財產狀
      況，有稅務電子閘門財產所得調件明細表1份附卷可憑，
      因認原告請求被告連帶賠償精神慰撫金各200,000元，尚
      屬過高，應各予核減為20,000元，始稱允適；逾此範圍部
      分，為無理由，應予駁回。
五、綜上所述，本件被告應成立共同侵權行為，原告自得主張被
    告應連帶賠償，並請求被告連帶給付原告戊○○44,600元（
    計算式：2,650＋21,950＋20,000＝44,600）、丙○○67,05
    0元（計算式：3,150＋43,900＋20,000＝67,050），於法有
    據，亦應准許；逾此範圍之請求，則為無理由，應予駁回。
六、本件原告勝訴部分，係所命給付之金額或價額未逾新台幣50
    萬元之判決，該原告勝訴部分應依民事訴訟法第389條第1項
    第5款規定，依職權宣告假執行。
七、訴訟費用負擔之依據：民事訴訟法第79條、第85條第2項。
中    華    民    國    98    年    12    月    25    日
                  民事第三庭    法  官  邱靜琪
以上正本係照原本作成
如對本判決上訴，須於判決送達後20日內向本院提出上訴狀
中    華    民    國    98    年    12    月    25    日
                                書記官  鄭美莉


司法院資訊處製作；財團法人民間司法改革基金會備份。
